【裁判字號】    98,交聲,2294
【裁判日期】    981230
【裁判案由】    聲明異議
【裁判全文】
臺灣高雄地方法院交通事件裁定        98年度交聲字第2294號
原處分機關  高雄市政府交通局
代  表  人  甲○○
異  議  人
即受處分人  乙○○
上列異議人即受處分人因違反道路交通管理處罰條例案件，對於
高雄市政府交通局民國98年8 月4 日所為之高市交裁字第裁32-B
00000000號裁決聲明異議，本院裁定如下：
    主  文
原處分撤銷。
乙○○汽車駕駛人，不按遵行之方向行駛，處罰鍰新臺幣玖佰元
，並記違規點數壹點。又駕駛汽車有違反道路交通管理處罰條例
之行為，不聽交通勤務警察制止，處罰鍰新臺幣參仟元，並記違
規點數壹點。
    理  由
一、原處分機關略以：異議人即受處分人乙○○（下稱異議人）
    所有之車牌號碼YDZ-139 號重型機車，經人騎乘，於民國98
    年6 月25日上午7 時12分許，行經高雄市○○路與建國路口
    時，因不按遵行之方向行駛，且不聽勤務人員制止，經警逕
    行舉發，爰依道路交通管理處罰條例（下稱道交條例）第45
    條第1 款及第60條第1 項規定，分別裁處罰鍰新臺幣（下同
    ）900元及3,000元之處分等情。
二、聲明異議意旨略以：本件案發路口應有監視錄影器，舉發機
    關並未提出違規照片或其他科學證據，舉發違反道路交通管
    理事件通知單（下稱舉發通知單）上亦無實際違規人之簽名
    ，且舉發警員可能記錯車號，不得因此即認異議人所有之上
    開重型機車有上述之交通違規行為，原處分顯有違誤，爰依
    法聲明異議，請求撤銷原處分等語。
三、按受處分人不服公路主管機關所為之處罰，得於接到裁決書
    之翌日起20日內，向管轄地方法院聲明異議，道交條例第87
    條第1 項定有明文。又逕行舉發者，應按已查明之資料填註
    車牌號碼、車輛種類、車主姓名及地址，並於舉發通知單上
    方空白處加註逕行舉發之文字後，由舉發機關送達被通知人
    ；違反道路交通管理事件行為人，未依規定自動繳納罰鍰，
    或未依規定到案聽候裁決，處罰機關應依違反道路交通管理
    事件統一裁罰基準表，於舉發通知單送達且逾越應到案期限
    60日之3 個月內，逕行裁決之，違反道路交通管理事件統一
    裁罰基準及處理細則第11條第1 項第4 款、第44條第1 項亦
    分別定有明文。查本件舉發機關高雄市政府警察局按舉發警
    員值勤時目睹之情形，於98年6 月25日以高市警交字第B000
    00000 號舉發通知單逕行舉發本件交通違規事件後，已依法
    送達舉發通知單予異議人，業據異議人於刑事聲明異議狀中
    自承：於7 月中收到1 張交通違規紅單等語（見本院98年度
    交聲字第2294號卷第2 頁），復有該舉發通知單之送達證書
    在卷可稽（見同上卷第25頁反面）。又原處分機關於98年8
    月4 日以高市交裁字第裁32-B00000000號裁決裁處異議人上
    開處分，異議人於98年8 月5 日收受該裁決書後不服，於98
    年8 月6 日具狀向本院聲明異議等情，有上開裁決書及其送
    達證書、聲明異議狀及其上本院收文戳章在卷足參（見同上
    卷第1 至4 、17頁），未逾前開法定期間，是本件舉發、裁
    決及聲明異議之程序均屬合法，先予敘明。
四、次按汽車駕駛人，爭道行駛有不按遵行之方向行駛者，處60
    0 元以上1,800 元以下罰鍰；汽車駕駛人，駕駛汽車有違反
    本條例之行為，經交通勤務警察或依法令執行交通稽查任務
    人員制止時，不聽制止或拒絕停車接受稽查而逃逸者，除按
    各該條規定處罰外，處3,000 元以上6,000 元以下罰鍰；汽
    車駕駛人有道交條例第45條、第60條第1 項情形者，各記違
    規點數1 點，道交條例第45條第1 款、第60條第1 項、第63
    條第1 項第1 款分別定有明文。又汽車駕駛人不服指揮稽查
    而逃逸，當場不能或不宜攔截製單舉發者，得逕行舉發；前
    開逕行舉發，應記明車輛牌照號碼、車型等可資辨明之資料
    ，以汽車所有人為被通知人製單舉發，道交條例第7 條之2
    第1 項第4 款前段、第4 項亦分別規定明確。經查：
(一)上開異議人所有之重型機車於前揭時、地，經人騎乘，有不
    按遵行之方向行駛，且經交通勤務警察制止，仍不聽制止而
    逃逸等情，業據證人即舉發本件之高雄市政府警察局前鎮○
    ○○鎮街派出所警員丙○○於本院審理中到庭結證稱：本件
    案發路口，如機車要從由東往西方向之建國路左轉至由北往
    南之中華路，要兩段式左轉，本件違規機車是從建國路南側
    車道直接逆向左轉至中華路上，伊當時站在中華路上，見該
    違規機車左轉後，即站到慢車道上鳴笛並用指揮棒要該機車
    駕駛人停下，但該駕駛人卻繞到中華路的快車道上加速離去
    ，伊確定該駕駛人有看到伊攔停的動作，因為當時中華路上
    車流量正常，慢車道上的車輛並不多，正常的機車應該走慢
    車道就好，可是該名機車駕駛人本來騎在慢車道上，卻繞到
    快車道上，且經過伊時還看了伊一眼，伊當時來不及照相，
    就當場抄下車號，並在本件舉發通知單上註記該駕駛人的性
    別、穿著、安全帽等特徵後，回隊部再查詢車主後，開單告
    發，伊實際在馬路上值勤開紅單已有十幾年經驗，案發當天
    光線還算充足，伊視力也還很好，伊不太可能記錯車號等語
    （見同上卷第33至37頁）。觀之高雄市政府警察局98年6 月
    25日高市警交字第B00000000 號舉發通知單上，確有「男性
    、藍○○○○○色短褲（其中部分文字為高雄市政府警察局
    印文所覆蓋而無法辨識）」等與證人丙○○前述相符之註記
    ，有該舉發通知單1 紙在卷可稽（見同上卷第26頁）。再參
    酌證人丙○○身為交通值勤警員，每日所處理之交通違規事
    件，固應不在少數，然上開機車駕駛人不僅違規左轉，且不
    聽證人丙○○之制止，自中華路慢車道刻意繞行至快車道上
    ，避開斯時站立於中華路慢車道上攔停之證人丙○○後加速
    逃逸，行徑囂張，違規情節顯較為嚴重，是證人丙○○於本
    院審理中到庭作證時，尚能就本案違規情節有所記憶，並為
    如上之證述，尚與常情無違。且證人丙○○僅適於上開時間
    於該處執行交通勤務之警員，綜觀全卷，亦無何證據顯示其
    與異議人（上開機車之車主）或該名機車駕駛人間原就相識
    或有何怨隙，是應無設詞攀誣異議人或該名機車駕駛人之必
    要，其依法舉發係本於職責所為，且執行公務本身即受行政
    懲處責任之監督，復查無其他證據足資證明證人丙○○有何
    捏造事實、違法取締之情事，其上開證述自屬可採。此外，
    復有高雄市政府警察局交通警察大隊98年7 月29日高市警交
    三字第0980021945號函、98年8 月24日高市警交三字第0980
    026411號函各1 份附卷可參（見同上卷第18至至19、24頁）
    ，則異議人所有之上開重型機車，於前揭時、地經人騎乘，
    有不按遵行之方向行駛，且不聽勤務人員制止之交通違規行
    為乙節，自堪認定。
(二)異議人固以前揭情詞置辯，惟查，異議人指摘證人丙○○可
    能記錯車號云云，業據證人丙○○否認如前，異議人亦未提
    出任何事證供本院參酌，自不得逕以此為有利於異議人之認
    定。又警員稽查違反交通法規之各種違規行為，本有不同之
    執行方法；就超速或酒醉駕車等類型之違規行為，固須輔以
    科學工具量測行車速度、血液或吐氣中所含酒精濃度，始得
    判定；然如闖紅燈、不按遵行方向行駛等行為，違規行為往
    往在極短時間內完成，尚難強求在場執行交通勤務之警員立
    即拍下可佐證違規行為之照片或錄影影像等科學證據，且若
    該違規行為人不聽在場執行交通勤務警員之制止停車，反加
    速逃逸，執行警員更無要求該違規行為人在舉發通知單上簽
    名之可能。準此，本件交通違規行為既經證人即案發當時在
    上開路口值勤之警員丙○○親眼目睹，且其證述並無不可信
    或違背常理之情形，則本件交通違規行為已堪認定，不因證
    人丙○○或舉發機關未提出違規照片或錄影影像等科學證據
    而有不同，異議人此部分之辯解，不足採信。另本件案發路
    口之監視錄影系統歷史資料僅保留30日，是現已無法提供案
    發當時之錄影畫面供本院參酌乙節，業據高雄市政府警察局
    三民第一分局98年10月29日高市警三一分三字第0980022557
    號函覆本院在卷（見同上卷第43頁），是亦無從資為對異議
    人有利之認定。從而，異議人前述辯解，均不足採信。
五、綜上所述，異議人所有之前開重型機車，經人騎乘，有於上
    開時、地不按遵行之方向行駛，且不聽交通勤務警察制止之
    交通違規行為，事證明確，原處分機關依道交條例第45條第
    1 款、第60條第1 項規定，分別裁處異議人900 元、3,000
    元之處分，固非無據。惟原處分機關漏未依道交條例第63條
    第1 項第1 款之規定，各併予記違規點數1 點，於法未合，
    且上開各記違規點數1 點之處罰，係屬強制規定，均無從減
    免。是異議人之異議雖無理由，然原處分既有上開瑕疵，仍
    屬無可維持，自應由本院將原處分撤銷，並仍以異議人所有
    機車有不按遵行之方向行駛，且不聽交通勤務警察制止之交
    通違規行為，依道交條例第45條第1 款、第60條第1 項、第
    63條第1 項第1 款、違反道路交通管理事件統一裁罰基準及
    處理細則第2 條所訂之違反道路交通管理事件統一裁罰基準
    表中「不按遵行之方向行駛者，最低罰鍰基準為900 元，併
    記違規點數1 點」、「汽車駕駛人，駕駛汽車有違反本條例
    之行為，經交通勤務警察或依法令執行交通稽查任務人員制
    止時，不聽制止或拒絕停車接受稽查而逃逸者，最低罰鍰基
    準為3,000 元，併記違規點數1 點」規定，分別裁處異議人
    最低罰鍰900 元、3,000 元，各併記違規點數1 點，以資適
    法。又本件雖係異議人聲明異議之案件，惟原處分既有適用
    法條不當之情形，自無不利益變更禁止原則之適用，附此敘
    明。
六、據上論斷，依道路交通案件處理辦法第20條前段，裁定如主
    文。
中    華    民    國    98    年    12    月    30    日
                  交通法庭  法  官  毛妍懿
以上正本證明與原本無異。
如不服本裁定，應於收受送達後5 日內向本院提出抗告狀。
中    華    民    國    98    年    12    月    31    日
                            書記官  林晏光

司法院資訊處製作；財團法人民間司法改革基金會備份。
